臺灣臺北地方法院民事判決　　　　　　　99年度保險字第37號
原　　　告　張曼嫦
　　　　　　劉方平
　　　　　　劉元平
共　　　同
訴訟代理人　李成功律師
被　　　告　台灣人壽保險股份有限公司
法定代理人　朱炳昱
訴訟代理人　朱惠君律師
上列當事人間請求給付保險金事件，本院於中華民國100年3月
22日言詞辯論終結，判決如下：
    主  文
原告之訴及假執行之聲請均駁回。
訴訟費用由原告負擔。
    事實及理由
一、按訴狀送達後，原告不得將原訴變更或追加他訴，但有下列
    各款情形之一者，不在此限：(三)擴張或減縮應受判決事項之
    聲明者。(七)不甚礙被告之防禦及訴訟之終結者，民事訴訟法
    第255條第1項第3款及第7款定有明文。本件原告原起訴聲明
    請求：「先位聲明：(一)被告應給付原告新台幣（下同）600
    萬元，及自起訴狀繕本送達被告之翌日（即民國99年1月30
    日）起至清償日止，按年息5%計算之利息。(二)原告願供擔保
    ，請准宣告假執行。備位聲明：被告應給付原告250萬元，
    及自起訴狀繕本送達被告之翌日（即99年1月30日）起至清
    償日止，按年息5%計算之利息。(二)原告願供擔保，請准宣告
    假執行。」，嗣於99年9月21日具狀減縮、變更訴之聲明為
    ：「(一)被告應給付原告600萬元，及自起訴狀繕本送達被告
    之翌日（即99年1月30日）起至清償日止，按年息5%計算之
    利息。(二)原告願供擔保，請准宣告假執行。」（詳本院卷第
    93頁），核原告減縮、變更聲明與上開法條意旨相符，應予
    准許。
二、原告起訴主張：
  (一)訴外人劉銘祿生前任職於訴外人兆豐國際商業銀行股份有限
    公司，並連續於96年、97年參加由被告承保之「兆豐國際商
    業銀行團體一年定期保險之A方案保險」（下稱系爭保險契
    約書），被保險人劉銘祿並以其法定繼承人即原告等為保險
    之受益人。嗣劉銘祿於97年7月6日攀登奇萊南華山，清晨6
    時20分許下山返回天池山莊途中，不慎摔倒後腦著地，經送
    南投埔里基督教醫院急救無效而亡故。依據財團法人埔里基
    督教醫院開立之診斷證明書上「診斷」欄：「到醫院前心跳
    及呼吸已停止，原因未知（以下空白）」之記載，足證被保
    險人劉銘祿係於登山途中不慎摔倒而死亡，確係非因疾病所
    引起之外來突發事故所造成，被告自應依系爭保險契約書之
    約定，給付系爭保險金。詎被告卻於97年10月9日以南陽郵
    局第4621號存證信函函覆原告，指稱被保險人劉銘祿係因「
    心因性休克」身故，且於投保時對該公司之書面詢問未據實
    告知等為由，拒絕給付系爭保險金，並依保險法第64條規定
    ，解除系爭保險契約。惟被保險人劉銘祿之死亡原因，依系
    爭診斷書所載為「原因未知」，非被告抗辯係因「心因性休
    克」所致；又縱被保險人劉銘祿有被告所指稱曾因「心臟節
    律不整」、「慢性缺血性心臟病」及「高血壓」等疾病就醫
    治療，然前2項疾病均不在系爭保險契約書之書面告知事項
    之列，而第3項「高血壓」亦非引發心因性休克之原因，自
    與被保險人劉銘祿之死亡無因果關係，是被告解除系爭保險
    契約顯屬無據。為此，原告等爰依系爭保險契約書有關團體
    1年定期壽險，保險金額250萬元、金融事業機構團體1年定
    期傷害保險，保險金額600萬元之約定及保險法第101條、第
    131條之規定，訴請被告給付保險金暨利息等語。並聲明：
    (一)被告應給付原告600萬元，及自起訴狀繕本送達被告之翌
    日（即99年1月30日）起至清償日止，按年息5%計算之利息
    。(二)原告願供擔保，請准宣告假執行。
  (二)對被告抗辯所為之陳述：
  1.被告提出財團法人埔里基督教醫院急診外傷病歷及臺灣南投
    地方法院檢察署相驗屍體證明書（下稱系爭急診外傷病歷、
    系爭相驗證明書），抗辯被保險人劉銘祿之死亡原因係由疾
    病所引起云云，惟依系爭診斷書所載之內容可知，既屬「原
    因未知」，即當然不能推認被保險人劉銘祿之死亡係由疾病
    所引起，如被告主張劉銘祿之死亡係由疾病引起，自應就該
    積極事實，依舉證責任分配原則負舉證之責。另系爭急診外
    傷病歷雖記載「無明顯外傷」一語，然「無明顯外傷」與「
    完全無外傷」或「未受任何外傷、內傷」等均有岐異，當然
    不足據為不利原告之論據；況依保險人劉銘祿死亡之相驗卷
    所附「司法警察機關電話報驗單」及南投縣警察局仁愛分局
    製作之調查筆錄，均係記載為「意外死亡」之情，且依證人
    王聰賢之證詞可知，被保險人劉銘祿於登山時身體並無不良
    狀況，而係因當時處於下山路段，始發生摔倒之意外事故，
    是如被告無法證明係因何種疾病導致死亡者，即應認定被保
    險人劉銘祿之死亡符合保險法第131條第2項之規定。又依刑
    事訴訟法第218條第1項規定，檢察官之相驗乃係針對「非病
    死或可疑為非病死」之案件，以偵查有無犯罪嫌疑牽涉其中
    ，其製作之相驗報告，並非為探求保險法所定「意外傷害」
    要件之有無而設，且該證明書係由檢驗員所製作並非由法醫
    師所為，依法檢驗員即不得解剖屍體，則其相驗僅係採取「
    非解剖」之外觀觀察方式為之。是系爭相驗證明書在未檢附
    「檢驗紀錄」詳細載明檢驗過程之情況下，卻逕行填載「心
    因性休克」，顯屬欠缺專業依據而無任何佐證為憑。
  2.另無論被告所謂被保險人劉銘祿係因「心因性休克」身故之
    說有無實據，或被保險人劉銘祿是否曾有高血壓之就醫紀錄
    等情，惟高血壓既非引發心因性休克之原因，自與被保險人
    之亡故無因果關係；且單純高血壓現象，客觀上顯然亦不足
    以變更或減少保險人對於危險之估計，被告即不得逕以高血
    壓為由，援引保險法第64條第2項前段之規定，解除系爭保
    險契約。況依被告提交予要保機構即兆豐國際商業銀行，說
    明其擬不予理賠之「審核資料」登載內容亦可證，高血壓並
    非引發心因性休克之原因，則本件事故自已符合保險法第64
    條第2項但書所規定之情事，被告即不得片面解除系爭保險
    契約，並有依團體1年定期壽險之約定，給付系爭保險金250
    萬元之義務。
  3.再者，依財團法人天主教耕莘醫院永和分院（下稱永和耕莘
    醫院）函覆予本院之附件記載，其診斷欄雖載有狹心症、心
    律不整等文句，但對照該摘要欄內容可證，被保險人劉銘錄
    不僅從無「心肌梗塞」之疾病，而永和耕莘醫院亦僅係懷疑
    劉銘錄之左束支傳導阻斷可能係因狹心症所表現出之現象，
    但始終不確定為狹心症，更從未告知其罹有狹心症，故被保
    險人劉銘錄在系爭保險契約書之書面告知事項欄位勾選「否
    」，自無故意隱匿或因過失遺漏與為不實說明之情，其僅主
    觀認知自己之疾病有心悸、胸悶、氣喘及高血壓而已。又依
    上開函覆附件之摘要末段記載：「‧‧‧有可能因壓力天氣
    變化或運動過度引起急性心肌梗塞，造成心因性休克」、「
    亦有可能因狹心症造成嚴重之心律不整引發心因性休克」內
    容可知，其乃係因本院檢附之系爭相驗屍體證明書及法醫檢
    驗報告書所為之臆測之語，自不能作為本件不利原告之判斷
    。綜上所述，本件被告既無法就被保險人劉銘祿之死亡係由
    疾病所引起之事實盡舉證之責，自應依系爭保險契約書約定
    及保險法之規定，給付系爭保險金。
三、被告則以下列等語資為抗辯：
  (一)依財團法人埔里基督教醫院急診外傷病歷所載「無明顯外傷
    」及臺灣南投地方法院檢察署相驗屍體證明書所載死亡原因
    為「心因性休克」，其死亡方式為「病死或自然死」等情事
    觀之，尚難認定被保險人劉銘祿之死亡係因「意外傷害事故
    」所致。又原告雖主張被保險人劉銘祿係於登山回程途中，
    不慎摔倒後腦著地而死亡云云，惟渠等並未提出任何有關跌
    倒意外事故發生之事證及有關該跌倒事故與死亡間具因果關
    係之證據，自難認其主張為有理由，原告等自應就其主張依
    舉證責任分配原則負舉證之責。另被證物2系爭相驗證明書
    為臺灣南投地方法院檢察署檢察官依其職權製作，依法即具
    有形式上真正之證據力，除有確切之反證，足以證明其記載
    為失實外，並應就其所記事項有實質之證據力，是原告指稱
    其無訴訟上證據力等語，顯屬無據。再者，被保險人劉銘祿
    自90年2月起即因「心臟節律不整」與「慢性缺血性心臟病
    」持續門診就醫治療，96年2月17日3月13日更分別因「心臟
    節律不整、焦慮狀態」及「診斷欠明之腦血管疾病、本態性
    高血壓」至永和耕莘醫院就醫並接受用藥，惟其於96年4月
    17日投保之際，就被告書面詢問之事項，即「最近二個月是
    否曾因受傷或生病接受醫師治療、診療或用藥？」及「過去
    五年內，是否曾因患有下列疾病，而接受醫師治療、診療或
    用藥？(1)高血壓病症‧‧‧狹心症‧‧‧」卻均勾選「否
    」，顯有為不實說明之情事而足以影響被告對於危險之估計
    ，且原告亦未能舉證排除上開未說明之病症與死亡間之因果
    關係，是被告自得依保險法第64條第2項之規定，解除系爭
    保險契約而不負給付保險金之義務。
  (二)又依證人王聰賢之證詞可知，被保險人劉銘祿有胸悶之情形
    ，而胸悶現象正是心肌梗塞之前兆，縱使進行心電圖或心臟
    超音波檢查都不一定能發現異常，益證系爭相驗證明書認定
    被保險人劉銘祿直接死因為心因性休克，死亡方式為自然死
    ，有其醫學上之論據。且心因性休克常見之發生原因包括急
    性心肌梗塞等心血管疾病，而高血壓又為造成心血管疾病之
    危險因子之一，足見被保險人未告知之事項與其死亡原因間
    具有關聯性，雖原告陳稱高血壓部分與被保險人劉銘祿之死
    亡無關、高血壓非引發心因性休克之原因云云，惟其未能提
    出具體之證明；再者，心因性休克之原因亦包括心律不整，
    而被保險人劉銘祿於投保前即曾於96年2月17日因心律不整
    就醫之紀錄，另依永和耕莘醫院之函覆內容可知，被保險人
    劉銘祿確有心臟方面之痼疾，亦患有高血壓，有可能因狹心
    症造成嚴重之心律不整而引發心因性休克，足見原告未能排
    除被保險人未告知之事項與其死亡原因間具有因果關係之或
    然性，自難認被保險人劉銘祿係遭遇非由疾病引起之外來突
    發事故以致死亡，是被告依法自得解除系爭保險契約，拒絕
    給付系爭保險金等語置辯。
  (三)並聲明：1.原告之訴及其假執行之聲請均駁回。2.如受不利
    判決，被告願供擔保請准宣告免為假執行。
四、兩造不爭執之事項：
  (一)訴外人劉銘祿曾於民國90年2月至96年3月間持續至天主教耕
    莘醫院永和分院心臟內科門診就醫治療（被證物3）。
  (二)訴外人即被保險人劉銘祿自96年4月20日起為要保人兆豐國
    際商業銀行股份有限公司職工福利委員會與被告間所訂立之
    團體保險（保單號碼：0000000000，下稱系爭保險契約）之
    被保險人，投保內容包含：1.團體1年定期壽險，保險金額
    250萬元。2.金融事業機構團體1年定期傷害保險，保險金額
    600萬元。3.團體1年期重大疾病保險，保險金額20萬元。4.
    新團體傷害醫療保險附約，保險金額5萬元。5.新團體住院
    醫療健康保險附約，日額1,000元。6.團體1年期防癌健康保
    險，保險金額100萬元。以上保險均為1年1期，到期續保後
    繼續生效1年，被保險人劉銘祿並以其法定繼承人即原告等
    為保險之受益人（原證物1、2）。
  (三)被保險人劉銘祿於系爭保險契約之健康告知事項上，就書面
    詢問事項2.「最近2個月是否曾因受傷或生病接受醫師治療
    、診療或用藥？」3.「過去五年內，是否曾因患有下列疾病
    ，而接受醫師治療、診療或用藥？(1)高血壓病症、狹心症、
    心肌梗塞、心肌肥厚、心內膜炎、風濕性心臟病、先天性心
    臟病、主動脈血管瘤。」，均勾選「否」（原證物1）。
  (四)被保險人劉銘祿於97年7月6日上午9時5分至財團法人埔里基
    督教醫院急診就診，到院時已無心跳及呼吸，於同日上午9
    時48分宣告急救無效。依財團法人埔里基督教醫院開立之診
    斷證明書之記載欄及急診外傷病歷上，分別記載「到醫院前
    心跳及呼吸已停止，原因未知（以下空白）」、「無明顯外
    傷」等字樣（原證物3、被證物1）。
  (五)依臺灣南投地方法院檢察署相驗屍體證明書上所載，劉銘祿
    之死亡原因為「心因性休克」，死亡方式為「病死或自然死
    」（被證物2）。
  (六)依被告提交予要保機構即兆豐國際商業銀行，說明其擬不予
    理賠之「審核資料」登載：「‧‧‧其他(1)心因性休克之原
    因急性心肌梗塞嚴重心衰竭心包膜填塞甲狀腺風濕
    主動脈瘤破裂瓣膜性疾病心律不整。(2)心律不整與心
    因性休克有其因果關係」等字樣（原證5）。
  (七)被告曾於97年10月9日以南陽郵局存證信函第4621號函通知
    要保人兆豐國際商業銀行股份有限公司職工福利委員會、受
    益人即原告等解除被保險人劉銘祿所投保之系爭保險契約（
    原證4）。
五、得心證之理由：
    原告主張被保險人劉銘祿係於登山途中，發生摔倒意外事故
    致死，原告為劉銘祿之法定繼承人，被告應依約給付保險金
    600萬元，但為被告所否認，並以前開情詞置辯。是本件之
    爭點即在於：(一)被保險人劉銘祿之死亡原因為何？是否係因
    意外事故致死而符合系爭保險契約之「意外傷害事故」之保
    險範圍？(二)被保險人劉銘祿於投保系爭保險契約時，是否未
    盡保險法第64條之告知義務？倘是，被保險人劉銘祿違反告
    知義務與其死亡結果有無因果關係？又被告解除系爭保險契
    約是否合法？(三)原告等依系爭保險契約之約定及保險法第
    101條、第131條之規定，訴請被告給付保險金暨利息是否有
    理由？茲分述如下：
  (一)被保險人劉銘祿之死亡原因為何？是否係因意外事故致死而
    符合系爭保險契約之「意外傷害事故」之保險範圍？
  1.按當事人主張有利於己之事實者，就其事實有舉證之責任。
    民事訴訟法第277條定有明文。又請求履行債務之訴，除被
    告自認原告所主張債權發生原因之事實外，應先由原告就其
    主張此項事實，負舉證之責任，必須證明其為真實後，被告
    於其抗辯事實，始應負證明之責任，此為舉證責任分擔之原
    則（最高法院43年台上字第377號著有判例）。又意外傷害
    保險係在承保被保險人非由疾病引起之外來突發事故所致傷
    害及其所致殘廢或死亡之損失，而人之傷害或死亡之原因，
    其一來自內在原因，另一則為外來事故（意外事故），所謂
    外來事故（意外事故），係指內在原因以外之一切事故而言
    ，其事故之發生為外來、偶然而不可預見。意外傷害保險契
    約之受益人請求保險人給付保險金，雖應證明被保險人係因
    意外事故而受傷害，惟受益人如證明該事故確已發生，且依
    經驗法則，其發生通常係外來、偶然而不可預見者，應認其
    已盡證明之責。於此情形，保險人如抗辯其非屬意外，自應
    就其抗辯之事實負證明之責，始符合舉證責任分配之原則。
    最高法院96年度台上字第28號裁判意旨足參。是以，意外傷
    害保險契約之受益人請求保險人給付保險金時，自應對於被
    保險人係因意外事故而傷亡一事，負舉證之責。
  2.經查，原告聲請傳訊之證人王聰賢於本院99年10月1日審理
    時親自到庭結證稱：「劉銘錄發生昏倒的前一天，我是與他
    走在一起，我們都是在隊伍的後半段。七月六日當天早上我
    還是跟他走在一起。」「（問：當時有無目擊劉銘錄倒下的
    瞬間？）沒有，我走在他前面，我聽到碰撞地面的聲音，才
    回頭看到他倒在路上。」「三天二夜，只有一天看日出，看
    日出會提早二個小時起床，那天我們約四、五點起床，詳細
    時刻表我已不記得了。」等語所示，證人並未目擊被保險人
    劉銘錄倒下時之狀況，對於被保險人劉銘錄為何倒在路上之
    原因並不知情，是依證人所述，尚無法證明被保險人劉銘錄
    於爬山路途中係因摔倒之意外事故而致死亡。
  3.又查，被保險人劉銘祿於97年7月6日上午9時05分緊急送至
    財團法人埔里基督教醫院急診，到院時已無心跳及呼吸，於
    同日上午9時48分宣告急救無效，惟依財團法人埔里基督教
    醫院急診外傷病歷上記載「無明顯外傷」等字樣，可見依該
    醫院急救時所為之初步診察，尚無法認定被保險人劉銘祿有
    何外傷之跡象，是原告遽以主張被保險人劉銘祿係因登山途
    中摔倒之意外事故而致傷亡，要難遽信憑採。
  4.再查，依臺灣南投地方法院檢察署相驗屍體證明書所載，被
    保險人劉銘祿之死亡原因記載為「心因性休克」，死亡方式
    勾選為「病死或自然死」，而證人王聰賢於97年7月6日檢察
    官訊問時，亦曾證稱被保險人劉銘錄有提到他的胸部會悶悶
    的（參本院卷103頁反面）。再參酌天主教耕莘醫院永和分
    院於99年11月22日以耕醫字第0990006613號函覆本院有關被
    保險人劉銘祿之就診紀錄內容所示，被保險人劉銘錄自88年
    起，常年因胸悶心悸而求診於該院，經該院診斷患有狹心症
    、左束支傳導阻斷及心律不整等疾病，並綜合被保險人劉銘
    錄之就診紀錄後判斷：「狹心症的症狀雖然已減輕，但有可
    能因壓力天氣變化或運動過度引起急性心肌梗塞，造成心因
    性休克，亦有可能因狹心症造成嚴重之心律不整引發心因性
    休克。」（參本院卷第144頁），益證被保險人劉銘錄係因
    內在之心因性休克而導致死亡，尚非屬外來突發事故所致之
    死亡。
  5.綜上，本件原告並未舉證以明被保險人劉銘錄係因意外事故
    而致死亡之事實，反觀臺灣南投地方法院檢察署相驗屍體證
    明書，及天主教耕莘醫院永和分院於99年11月22日以耕醫字
    第0990006613號函文所載，應足證明被保險人劉銘錄係因心
    因性休克而直接引起死亡，屬於因疾病而死亡，除此以外，
    原告復未能提出其他反證推翻臺灣南投地方法院檢察署相驗
    屍體證明書所認定之事實，則原告空言主張被保險人劉銘錄
    係因意外傷害事故而導致死亡云云，尚非逕可採信。因原告
    未能證明被保險人劉銘錄係確因登山途中不慎摔倒之意外事
    故而致死亡，則原告依系爭保險契約據以請求被告應給付意
    外傷亡之保險金600萬元，洵非有據。
  (二)被保險人劉銘祿於投保系爭保險契約時，是否未盡保險法第
    64條之告知義務？倘是，被保險人劉銘祿違反告知義務與其
    死亡結果有無因果關係？又被告解除系爭保險契約是否合法
    ？
  1.按訂立契約時，要保人對於保險人之書面詢問，應據實說明
    。要保人故意隱匿，或因過失遺漏，或為不實之說明，足以
    變更或減少保險人對於危險之估計者，保險人得解除契約；
    其危險發生後亦同。但要保人證明危險之發生未基於其說明
    或未說明之事實時，不在此限。保險法第64條第1、2項定有
    明文。又保險法第64條第1項之規定，係要保人對於保險人
    之書面詢問，應據實說明，同條第2項則係規定，在要保人
    未盡據實說明義務之情形下，且足以變更或減少保險人對於
    危險之估計時，保險人得解除契約，依此二項規定可知，據
    實說明乃要保人之義務，而此說明之內容則為保險人評估危
    險之依據，如要保人未據實說明，則保險人所賴以評估危險
    之基礎即有不同，故法律明定要保人有據實說明之義務，如
    有違反，並足以變更或減少保險人對於危險之估計者，亦賦
    予保險人得解除契約之權利。
  2.經查，被保險人劉銘祿自90年2月至96年3月間持續至天主教
    耕莘醫院永和分院心臟內科門診就醫治療，有該院之病歷資
    料在卷可稽（本院卷26頁至31頁）。而被保險人劉銘祿至耕
    莘醫院永和分院心臟內科門診就醫治療之情形，依該院於99
    年11月22日以耕醫字第0990006613號函覆本院有關被保險人
    劉銘祿所患之疾病為(1)狹心症(2)左束支傳導阻斷(3)心律不整
    。並摘要記載「病人自88年10月4日起於本院心臟科因心悸
    就診，經診斷有心室早期收縮及心房早期收縮的表現，經治
    療後病情穩定，至92年12月8日之門診診治後，隔了1個多月
    至93年2月16日因胸悶、氣喘至門診治療，當天的心電圖不
    同於前次，表現出完全性左束支傳導阻斷，需疑為有心肌梗
    塞發作，故安排於93年2月17日施行心臟超音波檢查，心臟
    功能是正常的，並無心肌梗塞之情形，但因仍有胸悶心悸之
    情形，故認為可能因狹心症表現出左束支傳導阻斷的心電圖
    ，93年4月5日仍因胸悶來就診，病人指出因上述症狀曾於台
    大遠東診所就醫於黃博昭教授，檢查結果亦正常，95年8 月
    5日因心悸胸悶就醫一次，95年11月25日因有時有胸悶及心
    悸情形就醫，主訴當時亦就醫於遠東診所，有服用降血壓藥
    物（脈優），96年3月31日因血壓不穩定上升至187/92mmHg
    就醫，雖曾服用降血壓藥物，但仍有高血壓，於門診量血壓
    124/92mmHg，故加上降血壓藥物治療．．．」等內容所示（
    參本院卷第144頁），可證，被保險人劉銘祿早自88年間即
    因心臟方面之疾病而持續求診於耕莘醫院永和分院心臟內科
    門診，於93年間曾經被判斷有狹心症，於95年11月25日於就
    診時主訴已有服用降血壓藥物，並於96年3月31因高血壓疾
    病而就診。
  3.嗣劉銘祿於96年4月17日申請為要保人兆豐國際商業銀行股
    份有限公司職工福利委員會與被告間所訂立之團體保險之被
    保險人，並投保：(1)團體1年定期壽險，保險金額250萬元。
    (2)金融事業機構團體1年定期傷害保險，保險金額600萬元。
    (3)團體1年期重大疾病保險，保險金額20萬元。(4)新團體傷
    害醫療保險附約，保險金額5萬元。(5)新團體住院醫療健康
    保險附約，日額1,000元。(6)團體1年期防癌健康保險，保險
    金額100萬元等保險內容時，則被保險人劉銘祿在訂立保險
    契約時，自應將上述有關心臟、高血壓等疾病之就診事實，
    於96年度兆豐國際商業銀行職工及眷屬投保名冊文件中「健
    康告知事項」欄內（參本院卷第7頁），據實勾選，俾供保
    險人評估其危險以及決定是否願承保，方符誠實信用原則。
    且被保險人劉銘祿投保之種類，除傷害保險外，尚有1年期
    定期壽險，是被保險人投保前身體狀況、疾病內容及就診紀
    錄，顯屬足以變更或減少保險人對於危險估計之重大事項，
    是被保險人劉銘祿就上揭96年度兆豐國際商業銀行職工及眷
    屬投保名冊文件中「健康告知事項」第2項「最近二個月是
    否曾因受傷或生病接受醫師治療、診療或用藥？」及第3項
    「過去五年內，是否曾因患有下列疾病，而接受醫師治療、
    診療或用藥？(1)高血壓病症‧‧‧狹心症‧‧‧」之書面
    詢問事項，應據實回答，方符保險契約為最大善意契約之本
    質。然被保險人劉銘祿於該書面詢問事項欄位，竟違反事實
    真象而均勾選「否」，顯然未盡保險法第64條第1項所規定
    之告知義務，而違誠信原則甚明。
  4.再查，財團法人天主教耕莘醫院永和分院於99年11月22 日
    以耕醫字第0990006613號函覆本院時，亦判斷劉銘祿之狹心
    症症狀雖然已減輕，但有可能因壓力天氣變化或運動過度引
    起急性心肌梗塞，造成心因性休克，亦有可能因狹心症造成
    嚴重之心律不整引發心因性休克，有該函文在卷可證。由此
    足認被保險人劉銘祿之死亡原因與其罹患之狹心症間具有因
    果關係。是被保險人劉銘祿「最近二個月是否曾因受傷或生
    病接受醫師治療、診療或用藥？」與「過去五年內，是否曾
    因患有下列疾病，而接受醫師治療、診療或用藥？(1)高血
    壓病症‧‧‧狹心症‧‧‧」係足以變更或減少保險人對於
    危險估計之重大事項，被保險人劉銘祿故意隱匿，且原告復
    未能就被保險人死亡非基於被保險人未說明之上開事項舉證
    證明，原告既無法證明危險之發生與被保險人未據實說明之
    事項無因果關係，揆諸首揭說明，被保險人顯有違反據實說
    明義務，被告主張據以解除系爭保險契約，洵屬正當，應屬
    合法。
  (三)原告等依系爭保險契約之約定及保險法第101條、第131條之
    規定，訴請被告給付保險金暨利息是否有理由？
  1.按人壽保險人於被保險人在契約規定年限內死亡，或屆契約
    規定年限而仍生存時，依照契約負給付保險金額之責。又傷
    害保險人於被保險人遭受意外傷害及其所致殘廢或死亡時，
    負給付保險金額之責。保險法第101條及第131條分別定有明
    文。本件被保險人劉銘祿基於兆豐商業銀行股份有限公司在
    職員工身分，為兆豐國際商業銀行股份有限公司職工福利委
    員會與被告間所訂立之團體保險之被保險人，並投保團體1
    年定期壽險，保險金額250萬元及金融事業機構團體1年定期
    傷害保險，保險金額600萬元，是原告於被保險人劉銘祿死
    亡後，基於保險契約受益人地位，向被告請求給付傷害保險
    之保險金，自應對於被保險人劉銘祿係因意外故事而遭致死
    亡一節負舉證之責，惟原告未能舉證以明，已如前述，是原
    告依保險法第131條之規定及系爭金融事業機構團體1年定期
    傷害保險契約之約定，請求被告給付傷害保險金600萬元暨
    利息，洵屬無據，為無理由。
  2.再查，被保險人劉銘祿於系爭書面詢問事項欄位，悖於事實
    而勾選「否」，故意隱匿足以變更或減少保險人對於危險估
    計之重大事項，且原告復未能就被保險人死亡非基於被保險
    人未說明之上開事項舉證證明，原告既無法證明危險之發生
    與被保險人未據實說明之事項無因果關係，則被告自得據以
    解除系爭保險契約，亦如前述。則被告於97年10月9日以南
    陽郵局存證信函第4621號函（本院卷第10頁）通知要保人兆
    豐國際商業銀行股份有限公司職工福利委員會、系爭保險契
    約關於被保險人劉銘祿之受益人即原告等人，解除被保險人
    劉銘祿所投保之系爭保險契約，依法有據。因系爭保險契約
    業經解除而不存在，從而，原告主張被保險人劉銘祿已經死
    亡之保險事故發生，並據以請求被告給付死亡保險金250萬
    元暨利息，即非有據，不應准許。
六、綜上所述，本件原告未能證明被保險人劉銘祿之死亡原因係
    因意外事故致死，與系爭保險契約之「意外傷害事故」之保
    險範圍未符，且被保險人劉銘祿於投保系爭保險契約時，對
    於足以變更或減少保險人對於危險估計之重大事項故意隱匿
    ，未盡保險法第64條之告知義務，且被保險人劉銘祿違反告
    知義務與其死亡結果有因果關係，被告解除系爭保險契約，
    依法有據。因系爭保險契約業經解除而不存在，從而，原告
    等依系爭保險契約之約定及保險法第101條、第131條之規定
    ，訴請被告給付保險金暨利息，洵屬無據，為無理由，自應
    駁回。原告既受敗訴判決，其假執行之聲請即失所依據，應
    併予駁回。
七、因本案事證已臻明確，兩造其餘主張陳述及所提之證據，均
    毋庸再予審酌，附此敘明。
八、結論：原告之訴為無理由，依民事訴訟法第85條第2項，判
    決如主文。
中    華    民    國   100    年    4     月    8     日
                  民事第七庭    法  官  陶亞琴
以上正本係照原本作成
如對本判決上訴，須於判決送達後20日內向本院提出上訴狀。如
委任律師提起上訴者，應一併繳納上訴審裁判費。
中    華    民    國   100    年    4     月    8     日
                                書記官  陳素卿